臺灣臺北地方法院民事判決　九十年度訴字第五三四○號
　　原　　　告　璉晟營造有限公司
　　法定代理人　乙○○
　　被　　　告　偉倫營造股份有限公司
　　法定代理人　甲○○
右當事人間請求給付報酬事件，本院判決如左：
    主  文
被告應給付原告新台幣陸拾玖萬陸仟伍佰參拾捌元，及自民國九十年十月二十四日起
至清償日止，按年息百分之五計算之利息。
訴訟費用由被告負擔。
本判決第一項於原告以新台幣貳拾肆萬元供擔保後，得假執行。但被告如於假執行程
序實施前，以新台幣陸拾玖萬陸仟伍佰參拾捌元或同面額之中央信託局信義分局可轉
讓定期存單為原告預供擔保，得免為假執行。
    事    實
甲、原告方面：
一、聲明：如主文第一項所示，及為以供擔保為條件之假執行宣告。
二、陳述：
  (一)原告承攬被告「新莊龍閣社區重建工程」之廢棄物開挖運棄一項工程，合約工程
    款及追加工程款合計新台幣（下同）二百三十一萬元。豈工程完工後，被告除支
    付其中部分之工程款一百六十一萬三千四百六十二元外，其餘六十九萬六千五百
    三十八元仍拒不給付。
  (二)本件工程內容為傾倒建築物之拆除、清運，期間因兩造就工程之追加減項目內容
    、數量生有爭執，故雙方於九十年六月八日會同龍閣社區重建委員會代表等，三
    方就工程項目、費用、追加減等項提出討論、結算，原告方面提出本件工程支出
    之機具估價單及相關費用說明，而被告則提出其主張應予追加減項目之明細表，
    經確認、刪除或減縮各該項費用後，確定總工程款為二百三十一萬元，嗣三方代
    表並於協議書上簽名表示確認，此除有協議書可稽外，參以協議書二－(一)所載「
    經雙方依加減項目逐項討論結果：總金額為二三一萬元」益明。故被告抗辯總價
    承包，並無辦理工程款追加之問題，與事實不符，又兩造既對本件工程總價（含
    各該追加減項）已達成協議確認，則被告再抗辯機具費用、追加編列成本和項目
    亦嫌浮誇，亦無理由。
  (三)本件工程追加項目除被告所自承之花台清運、壓樑打除、機具費用等外，尚包括
    原非契約施作載運範圍之地下室連續壁面層敲除載運。
三、證據：提出工程承攬合約書一紙、九十年六月八日協議書一分（含估價單、計算
    稿、追加明細、追減明細、原告請款單）、支票四紙、統一發票一紙等影本為證
    。並聲請訊問證人李世宏、呂建宏。
乙、被告方面：
一、聲明：
  (一)原告之訴駁回。
  (二)如受不利之判決，被告願以現金或中央信託局信義分局可轉讓定期存單供擔保，
    請准宣告免為假執行。
二、陳述：
  (一)依系爭合約第四條工程說明第一項「本工程依總價承包，責任施工」，因此系爭
    工程合約除非有增加、變更工程項目外，並無辦理工程款追加之問題，因合約約
    定為「總價承包」之意義即在於依合約約定之工作項目下，無論數量多少，承攬
    人均必須完成該工作，否則若只是在施工過程中，使用多少台機具、載運多少台
    卡車，均非工程項目的追加，自不得要求增加給付工程款。故若因原告自身之管
    理不善或先前自行評估錯誤，則其造成任何結果，亦應由其自行負責，否則即喪
    失雙方約定合約為總價承包之法律效益，亦完全違背雙方遵守合約之公平正義原
    則。舉例言之，原告將混凝土打除並清運，原告自行預估工作三天完成，結果實
    際工作五天，原本預估裝載十台大卡車，結果實際裝載十五台，原告均不得執此
    要求追加工程款，否則「總價承包」之約定即毫無意義。
  (二)原告於進場施工後，因原本預期其在完成拆除地下室混凝土工作後，得將地下室
    留存之大樓發電機及廢棄車輛變賣，然當拆除告一段落時，發覺並無任何有價值
    之留存物後，原告即不願配合，雖經工地現場數次協調，但原告仍有最後之收尾
    工作不進場完成，因此被告僅得另行僱用點工將該等工作完成。在本案爭議未釐
    清前，被告工地人員即數次通知原告前來協調，被告在龍閣社區重建委員會主任
    委員拜託下，甚且願意考慮另行給予原告補貼，然原告態度一直十分強硬，被告
    需放棄合約條款，補貼其損失，並且放話，若不從其要求，甚至派人至工地現場
    恐嚇要將清運之廢棄物倒回現場，致使工地人員心生畏懼，並發文給台北縣工務
    局、環保局、警察局，意圖威脅被告。
  (三)被告在歷次協調中，一再重申雙方依合約既係總價承包，因此除非有追加減工作
    項目，得辦理追加減工程款外，如係因工作數量之增加，並不符合追加工程款之
    要件，甚且在重建委員會主任委員出面拜託說情之下，被告尚願減帳部份不予扣
    款，另加補貼原告部份款項，以原合約金額一百八十九萬元（含稅），全額給付
    予原告（不再另扣其未完成本公司之自行施工之費用），但原告仍堅持不同意，
    其主張必須按其計算之標準請款，終致協商無法達成。且雙方在九十年六月八日
    之協調會中，不過確認原告所支付之工程款為若干，和被告所主張之扣款為若干
    ，但就給付工程款部份，雙方顯然並未達成協議，此經鈞院訊問證人呂建宏之證
    詞及協議書內容自明。故被告堅持依原合約條款執行，完全符合法律及合約之精
    神。因此原告依約執行工程施作，所造成之盈虧應自行負責，實毫無爭議。
  (四)原告依據工程合約請款，自應就其主張之工程款之詳細內容舉證，證明何以在總
    價承包之約定下，其得以主張追加工程款，追加之工作項目、單價及已否完成、
    是否經過簽認等情負舉證之責。此因依系爭合約第八條「工程增減」之約定，原
    告應舉證系爭工程合約有工程項目之追加，且被告以書面通知原告辦理之時間，
    否則原告不予承認。
  (五)原告在工程進行初期，即已不斷放話其不敷成本，不願繼續施工藉以要脅公司加
    價辦理，並於工程尚未完成，即擅自撤離機具，最後被告不願接受其要脅，只得
    自行設法解決。於原告撤場時，其依約應做而未做的項目尚有：
    1.連續壁週邊柱敲除。
    2.構台下殘留柱敲除。
    3.化糞池開口打除。
    4.B2F版樓梯基座敲除。
    5.構台下廢棄物清運。
    6.施工中損壞之圍籬、大門、欄杆、綱筋、中間柱等復原工作。
    以上事項均屬原告應做之工作，但其均未做即撤場，不但影響工期，亦造成被告
    額外之損失，經合計為二十一萬五千三百七十八元，若依約第四條第十三項，此
    部仍損失可加扣百分之十五之罰款，故實際被告可扣原告金額為二十四萬七千六
    百八十五元。
  (六)原告所提列之所謂「追加」之單價，其所編列之成本和項目亦顯浮誇，不足採信
    ，益證原告所主張之「追加工程」完全不實，又故意隱匿其所得：
    1.原告提出之估價單中，第一張其上僅為各種施工用具之單價和數量，第二張更
      有可議，連所謂「公關」、「紅單」、「便當」等項目均列為要求追加之「工
      程項目」，顯見前揭原告之主張顯有虛假不實，且並非有任何工作項目之增加
      ，因此原告之主張並未舉證以實其說。即便該等費用確為原告支付，但最多僅
      能證明原告所支付之費用，此點和被告是否確實以書面指示追加工程並無任何
      關連，否則原告支付三萬六千元的便當，究竟係因原告內部控管不管，還係被
      告追加訂購若干份「便當」之「工程」？
    2.原告所主張之「廢土運棄」部份，每台卡車之費用為二千五百元，總計五百一
      十九台，但被告於該工地中亦曾載運廢棄物，計二十七台卡車，每台僅為二千
      元，而且該部份原亦為基地內之結構物上之「粉刷層」，因此部份是否屬於合
      約所定之「結構物」，雙方尚有爭議，但被告在執行本合約時，已經自行先墊
      支該項支出，尚未向原告主張扣款。但此部份卡車運費之單價在協調時，被告
      受僱人黃襄理已經提出質疑，但原告之人員竟當場要脅要叫所有卡車司機回來
      向被告公司要每車五百元之工資，因此黃襄理只得暫先承認原告所提出其每車
      花費二千五百元之報價，實則該部份顯已明確虛灌成本達二十五萬九千五百元
      （500×519＝259500）之多。
    3.原告估價單第一頁所列之全部機具費為一百零八萬八千元，但其中就以挖土機
      （300）論，原告報價為每日一萬二千元，但被告於台中東勢承攬九二一地震
      東豐大橋重建工程中，和不同之廠商同樣租賃PC 300挖土機，每天單價僅為八
      千八百元，因為在土木營造界，如係一般長期租用機具，通常在十日以上時，
      其費用僅為單日行情之百分之六十七至百分之八十，而原告全部以單日租用之
      價格為成本，明顯灌水。尤且，原告屬專營土方工程之廠商，理應機具均為公
      司自有，故成本應較上述價格更低，才能較別人便宜去承攬工程。因此若以前
      揭說明之金額其機具部份灌水之成本約為百分之二十五即約為：0000000×2%
      =272000元。
    3.再則，參照合約第四條第三款之說明，在拆除結構體時，除必須所保留之預留
      鋼筋外，其餘之鋼筋均歸原告自行處理，而廢鋼筋每公斤之收購價至少為二元
      ，該工地之廢鋼筋至少達一百餘頓，因此原告真要談所支出之成本，亦應併計
      其處理廢鋼筋回收之費用，至少二十餘萬元，但原告就此部份卻隻字未提，顯
      係故意欺瞞。
  (七)原告所據以請款之發票，被告未認定其實在，而加以運用抵扣稅額，並已將該發
    票正本寄還予原告。
三、證據：合約一件、九十年四月二十一日備忘錄一件、九十年三月二十九日、四月
    二十一日、四月二十五日、五月十一日、六月七日、六月八日、八月二十九日之
    備忘錄各一件、原告九十年六月七日函件一件、原告追加明細及追減明細各一件
    、被告九十年三月四日會議通知一件、支出證明單一分、被告估驗計價單二分、
    存證信函一分、統一發票一分等影本為證。
    理    由
一、按當事人得以合意定第一審管轄法院，但以關於由一定法律關係而生之訴訟，前
    項合意，應以文書為之，民事訴訟法第二十四條定有明文。依兩造締結之工程承
    攬合約書第廿條已合意約定兩造如因系爭合約涉訟時，以本院為第一審管轄法院
    ，是以本件本院自有管轄權，合先說明。
二、原告起訴主張：其承攬被告「新莊龍閣社區重建工程」之廢棄物開挖運棄一項工
    程及追加工程，惟工程完工後兩造代表雖於九十年六月八日就工程追加減帳項目
    逐項討論後達成協議總工程款為二百三十一萬元，然被告除支付其中部分之工程
    款一百六十一萬三千四百六十二元外，其餘六十九萬六千五百三十八元仍拒不給
    付，爰依兩造契約第五條第三項及民法第五百零五條承攬工程款報酬請求權之法
    律關係起訴請求。
    被告則以：兩造於九十年六月八日在工地進行之協議，並未就工程款之給付數額
    並達成協議。而兩造於系爭合約第四條工程說明第一項已約定本件工程係屬總價
    承包，然原告並未就其主張之工程款及追加工程款之詳細內容舉證，自無主張追
    加工程款之理由。又原告於撤場時，尚有連續壁週邊柱敲除、構台下殘留柱敲除
    、化糞池開口打除、B2F版樓梯基座敲除、構台下廢棄物清運、施工中損壞之圍
    籬、大門、欄杆、綱筋、中間柱等復原工作未完成，不但影響工期，亦造成被告
    額外損失二十一萬五千三百七十八元，加計百分之十五之罰款，被告可扣原告二
    十四萬七千六百八十五元之工程款。另原告所主張之「廢土運棄部份」，原告主
    張每台卡車之費用為二千五百元，總計五百一十九台，顯屬過高而虛灌成本達二
    十五萬九千五百元，雖曾經被告之受雇人提出質疑，但因原告之人員竟當場要脅
    要叫所有卡車司機回來向被告要每車五百元之工資，故被告之受雇人只得暫先承
    認原告所提出其每車花費二千五百元之報價；且原告估價單第一頁所列之全部機
    具費為一百零八萬八千元，惟其中挖土機其機具部份灌水之成本約為百分之二十
    五即二十七萬二千元。此外參照兩造合約第四條第三款之說明，原告亦有故意隱
    匿每公斤二元之廢鋼筋之所得。是以原告所據以請款之發票，被告未認定其實在
    ，而加以運用抵扣稅額，並已將該發票正本寄還原告等語為辯。
三、原告起訴主張伊於九十年二月十二日與被告簽訂系爭工程承攬合約，原約定之施
    工項目為龍閣社區重建工程之廢棄物開挖運棄工程，總價承包，而被告已經給付
    之工程款金額為一百六十一萬三千四百六十二元等情，為被告所自認，並有工程
    承攬合約書、支票（發票人為被告）、被告提出之九十年六月八日偉閣字第
    9006081號函附卷足稽，堪信屬實。再者，系爭工程於九十年八月二十八日已完
    成四樓底板勘驗，原告已可依前述承攬合約書第五條第一款、第二款及第三款之
    約定向被告請領工程款一節，亦有被告提出之九十年八月二十九日偉閣字第90
    0829號備忘錄存卷足考，茲迨至九十一年一月七日止，原告施作之上開社區重
    建工程之內容並無缺失，而前述社區剩餘之重建工程已均與原告無涉等情，復經
    證人呂建宏證明在卷（參本院九十一年一月七日言詞辯論筆錄），且此部分亦未
    經被告否認，是前述情節，亦堪信為真實。又原告主張兩造因對前開工程之施工
    項目暨工程款之數額發生爭執，被告遂於九十年六月七日通知原告於翌日（八日
    ）上午八時三十分協調計價事宜，嗣雙方於該次協調當場逐項討論系爭工程及追
    加工程之工程款，於參考原告追加明細及追減明細後，雙方合意施工工程款總金
    額為二百三十一萬元，故兩造已經以前開金額達成和解一節，更經其提出被告龍
    閣工務所九十年六月七日之備忘錄及經被告之受雇人黃金壁具名之同年月八日之
    協議書、估價單、計算稿、追加明細、追減明細等存卷足考，而被告亦對於前開
    各私文書之形式上真正均不爭執，雖其抗辯前開協議書僅為確認原告於系爭工程
    中所花費之金額，並非兩造因此達成和解，以及原告尚有工程未及施作即撤場造
    成被告之損失，連同罰款及原告浮報請求之每台載運廢土之卡車費用、施工所需
    機具成本共計七十七萬九千一百八十五元均應扣抵工程款，以及原告隱瞞處理廢
    鋼筋可回收費用二十餘萬元，又虛列便當、公關成本等支出各語，惟綜觀其答辯
    內容，無非以否定前開協議書中有關「經雙方依加減帳項目逐項討論結果：總金
    額231萬元」之結論之拘束力為前提，而另行提出原告瑕疵給付之抗辯。因此本
    件處理爭點之先，自屬前開協議條款性質之解釋，於此說明。
四、經查：
  (一)按前開協議書之締結，係因被告於九十年六月七日以其龍閣工務所名義寄發之
    偉閣字第900607-1號備忘錄通知原告，要求兩造就系爭工程款之爭議於翌日（八
    日）於被告之龍閣工務所內「協調計價事宜」，此有兩造所不爭之前述備忘錄存
    卷足佐，參以被告已經坦承於前述協議書內具名之訴外人丁建智、黃金壁均為其
    所雇用之人員（參被告提出之九十年三月三日之會議通知傳真所載，前述丁建智
    為被告公司之協理，黃金壁之職稱則為襄理，而證人呂建宏亦證實黃金壁為被告
    派駐現場之襄理，參本院九十一年一月七日言詞辯論筆錄），以及系爭會議開會
    地點亦在被告之龍閣工務所內，可見原告主張被告係為協商解決兩造間有關系爭
    工程款之施工項目、數額之歧見而召開前揭會議一節，堪值相信。茲細繹系爭協
    議書內容，已經載明「一原本合約精神為總價承包，責任施工，惟因現場施工情
    形有超過雙方原先預期，但求重建進度順利進行，部份工程之進行雙方現場代表
    僅以口頭承諾，致使工程產生爭議。二經璉晟公司代表李世宏、偉倫公司代表丁
    建智、黃金壁、龍閣重建委員會代表呂建宏於6.8.在龍閣工務所協調，達成以
    下共識：(1)、經雙方依加減帳項目逐項討論結果，總金額為２３１萬元‧‧‧」
    等情，而被告之受雇人黃金壁復於估價單、追加明細、追減明細等兩造用以計算
    得出本件工程款項目、數額之依據文書中均一一未為異議而簽名（按被告並未否
    認前開文書之真正，且黃金壁如不同意，本可不必簽署，其既在前開各私文書上
    簽名，即有承認其上所載文義之意思），亦有前開各私文書附卷足考，參以被告
    更於同日（八日）即以前揭九十年六月八日偉閣字第900608 1號函回覆原告坦
    承「有關龍閣社區重建工程廢棄物清運工程款之金額與付款時間乙節，本公司業
    於民國九十年六月八日假龍閣工務所召開協調會‧‧‧」等語，可見被告否認前
    開協議書結論即為雙方確認之工程款數額云云，已乏依據。何況證人呂建宏乃系
    爭工程之業主，即龍閣社區重建委員會之主任委員，以其中立之地位，所言自無
    偏頗徇私兩造之虞，茲以其於本院訊問時已結證指稱「我有參與該次協議，並而
    且在估價單、計算表、追加減明細表、協議書上簽名，黃金壁也當場簽名，當時
    雙方公司（按指兩造）人員均同意協議書之內容才簽名。當時就估價單等施工項
    目均逐項討論且討論之工程均為原告已經施工完畢」、「二百三十一萬元是雙方
    就協議書中討論出來之施工工程款‧‧、」、「‧‧‧（原告訴訟代理人問：追
    加減明細表中有關九萬零八百二十八元為兩造當時協商應扣除之款項？）確實如
    此」等語，而被告對於證人前開證言亦不爭執（參本院九十一年一月七日言詞辯
    論筆錄），以及兩造均未主張其等於締結上述協議書後，因就原告施工項目及工
    程款之給付等爭議另有其他會算或協議存在，是知原告主張：兩造就原告施工之
    項目（包含原工程承攬合約書所載及「超過雙方原先預期」之部分）暨全部工程
    款總額，於締結前開協議書前雖有爭執，但當場經兩造指派與會之人員於就「加
    減帳項目逐項討論」後，已確認原告就系爭工程之施作共可向被告請款二百三十
    一萬元各語，即屬信而有徵。要之，兩造均因締結前述協議書而受到其內容之拘
    束無疑。
  (二)雖然被告辯稱：上開協議書內容僅是兩造確認原告於系爭工程中所花費之金額，
    並非被告肯認之工程款云云。惟查，審酌上開會議乃被告主動召開，且其目的係
    為兩造「協調計價事宜」均如前述，倘非為圖達成兩造工程款之合意數額，被告
    焉有如此大費周章之理？更何況被告因主張「新莊龍閣社區公寓大廈重建之廢棄
    物清運工程未處理之部分，已由本公司派員清理完成，受損之相關設施亦已修復
    」等情，為要求原告儘快派員辦理新莊龍閣社區廢棄物清運工程追加減帳事宜，
    而各於九十年四月二十一日以偉閣字第900421-1號、九十年五月十一日以偉
    閣字第900511-1號等備忘錄傳真通知原告進行協調，有前開各備忘錄附卷可佐（
    查其內容有稱「有關應辦理追加減帳，宜儘速辦理並確認結案」，有稱「派員辦
    理龍閣重建工程追加減帳事宜」等），迨至九十年六月八日，始經由兩造之受雇
    人簽立上開協議書，並載明「經雙方依加減帳項目逐項討論結果：總金額二百三
    十一萬元」之文字，可證前述協議書內容，當為原告因應被告之要求，與其共同
    斟酌原告在此之前相關之施工項目內容（含追加工程部分  (加帳)）、瑕疵（減
    帳）等因素後，合意統計所得之工程款數額，絕非如被告抗辯：其等僅是確認原
    告施工所花費之金額而已。
  (三)甚至，參考前開追減明細所載，兩造之受雇人就系爭工程已合意原告應行追減（
    扣減）之施工項目及金額計有「圍籬損毀維修明細」共一萬九千六百二十八元、
    「未完成工程費用」六萬五千五百元（內有粗工三千元、切鐵二千五百元、破碎
    機敲邊柱一萬五千元、鋼筋矯正三萬五千元、未清運完廢棄物一萬元）及「代處
    理構台欄杆費用」六千元，合計共九萬零八百二十八元，此既經被告受雇人黃金
    壁無異議而簽名其上，復經證人呂建宏指明前開數額確係兩造當時協商應扣除之
    款項（參前開筆錄），且證人李世宏亦證實系爭協議書確經被告派遣出席之人員
    黃金壁簽名（同上筆錄），可見兩造於進行前述會算時已將原告因施作瑕疵而應
    負擔之扣款予以扣除後，始合意得出工程款為二百三十一萬元，故被告自不得再
    以原告施工有瑕疵或造成損害等原因為由拒付系爭工程款項。蓋被告前開主張，
    既於締結上開協議書前，已對原告提出爭執，此由卷附被告提出之九十年三月二
    十九日偉閣字第900329-1號備忘錄所載「一茲就貴公司九十年三月十九日撤場
    後，未完成或缺失事項敘明如下：連續壁面未敲除、殘留中間柱、化糞池開口未
    打、南側西側樓梯基座未打及構台下廢棄物、安全衛生（欄杆及構台清潔）、柱
    筋問題。二因貴公司李世宏先生於三月十九日以其他工程款趕工為由，表明無法
    繼續處理，本公司已派工代貴公司處理上述事項」、前述九十年四月二十一日備
    忘錄「一新莊龍閣社區公寓大廈重建之廢棄物清運工程未處理部分，已由本公司
    派員清理完成，受損之相關設施亦已修復」即明，是知有關被告本件原為總價承
    包之工程，以及抗辯原告有施工瑕疵、造成損害或請求之款項有灌水等問題而主
    張抵銷或扣減原告請求之工程款各情，均經兩造之受雇人員於締結前述協議書時
    詳為斟酌，此外被告又未能舉證證明其於締結前開協議書後，另受有何等損失而
    得主張扣抵工程款或為減少價金之給付，或原告因施作本件工程有何另外可得之
    收益存在，更知被告否認上開協議召開之目的及結論係屬兩造確認之施工項目及
    工程款之約定云云，顯為無稽。
  (四)何況，原告早於九十年五月十五日即出具面額六十九萬六千五百三十九元之統一
    發票，並經被告人員於九十年五月二十日簽收，此有卷附原告提出之請款單、統
    一發票存卷足考，並經證人李世宏證明無誤（參本院九十一年一月七日言詞辯論
    筆錄），揆之被告既無異議收受前述統一發票在先，又與原告締結上開協議書在
    後，而就協議書所載總金額二百三十一萬元，扣除前述被告已經支付之一百六十
    一萬三千四百六十二元後，其數額為六十九萬六千五百三十八元，與前述統一發
    票金額相近（僅有一元之差異），可見被告當已同意本件原告可以請求之剩餘工
    程款應為六十九萬六千五百三十八元之數，才有無異議而收受前開統一發票之舉
    。更見其於本件訴訟繫屬中空言爭執，並不足取。至於被告雖於本件訴訟繫屬中
    之九十一年一月九日，將前述統一發票返還原告，有存證信函及統一發票影本附
    卷足按，然此無非臨訟諉卸情詞，不足採信。
  (五)此外，原告雖主張兩造就系爭工程款之給付係以二百三十一萬元之數額達成和解
    云云，並委請證人李世宏、呂建宏證明，但經本院訊問證人等有關原告所指和解
    之經過及結果，證人李世宏係稱「據我所知經協商後之本工程與追加工程款合計
    約有二百六十五萬七千九百五十元」，顯與協議書所載內容不符，故證人李世宏
    此部分證言即無價值，又以證人呂建宏所述「兩造並未達成合意給付之工程款‧
    ‧‧原告希望被告給付二百一十五萬元，但被告受雇人稱需與公司老闆確認才可
    決定」之內容（以上均參本院九十一年一月七日言詞辯論筆錄），由證人等之證
    述，僅能證明兩造確有合意工程款數額，但對於系爭工程款之給付數額並未達成
    相互讓步之意思無疑；且此觀之協議書中除前開依追加減項目討論所得之總金額
    二百三十一萬元外，其餘所載「‧‧‧(2)璉晟公司主動將金額降至２１５萬元，
    希望以此金額達成共識。(3)偉倫公司代表表示依合約精神僅能以２○○萬達成共
    識‧‧‧(4)璉晟公司代表希望本次爭議能於六月十一日有明確之結論」各節，可
    見被告雖然肯認系爭工程款之數額為二百三十一萬元，而原告亦願意退讓部分數
    額冀求被告同意給付，但因雙方條件終究差異過大而未能達成和解，因此原告前
    開兩造已達成二百三十一萬元和解之陳述，亦有誤會，附此說明。
  (六)按系爭工程既於九十年八月二十八日完成四樓底版勘驗，而就原告施作已完工之
    全部工程（含原約定之部分及追加之工程）項目及工程款兩造復已協議明白，則
    依系爭工程承攬合約書第五條第一款、第二款、第三款（原承攬工程合約書之部
    分）及民法第五百零五條第一項「按報酬應於工作交付時給付之，無須交付者，
    應於工作完成時給付之」之規定（追加工程之部分），被告自應依前開說明給付
    報酬。茲扣除已經給付之金額外，原告主張對於被告仍有六十九萬六千五百三十
    八元之工程款債權，洵屬有據。
五、按承攬者，謂當事人約定一方為他方完成報酬，他方俟工作完成，給付報酬之契
    約，民法第四百九十條定有明文。查本件系爭工程（含追加之工程）原告既已施
    工完畢，且被告並未結清兩造協議合意之系爭工程款項有如前述，從而，原告本
    於兩造間成立之承攬法律關係，請求被告給付其未付清之工程款六十九萬六千五
    百三十八元（即0000000-  0000000=696538）及自起訴狀繕本送達之翌日即九十
    年十月二十四日起算之法定遲延利息，為有理由，應予准許。
六、兩造其餘攻擊防禦方法，經審酌後認均與本件勝負之判斷無關，爰不予一一論斷
    ，併予敘明。
七、兩造分別陳明願供擔保聲請宣告假執行或免為假執行之宣告，經核均無不合，爰
    分別酌定相當之金額准許之。
八、據上論結，本件原告之訴為有理由，依民事訴訟法第七十八條、第三百九十條第
    二項、第三百九十二條，判決如主文。
中　　　華　　　民　　　國　　九十一　　　年　　三　　月　　二十八    日
                                民事第一庭  法      官  蕭胤瑮
右正本係照原本作成。
如不服本判決，應於收受送達後二十日內向本院提出上訴狀。
中　　　華　　　民　　　國　　九十一　　　年　　三　　月　　二十八　　日
                                            法院書記官  方美雲
